臺灣臺北地方法院刑事判決　　　　　　　100年度易字第744號
公　訴　人　臺灣臺北地方法院檢察署檢察官
被　　　告　楊仁良
上列被告因詐欺等案件，經檢察官提起公訴（100年度偵緝字第2
58、259號、100年度偵字第2289號），嗣被告於準備程序進行中
就被訴事實為有罪之陳述，由本院裁定以簡式審判程序審理，判
決如下
    主  文
楊仁良意圖為自己不法之所有，以恐嚇使人將第三人之物交付，
未遂，累犯，處有期徒刑陸月，如易科罰金，以新臺幣壹仟元折
算壹日，減為有期徒刑月，如易科罰金，以新臺幣壹仟元折算
壹日；又竊盜，累犯，處有期徒刑肆月，如易科罰金，以新臺幣
壹仟元折算壹日，減為有期徒刑貳月，如易科罰金，以新臺幣壹
仟元折算壹日；又意圖為自己不法之所有，以不正方法由自動付
款設備取得他人之物，累犯，處有期徒刑捌月，減為有期徒刑肆
月，如易科罰金，以新臺幣壹仟元折算壹日；又意圖為自己不法
之所有，以恐嚇使人將本人之物交付，未遂，累犯，處有期徒刑
伍月，如易科罰金，以新臺幣壹仟元折算壹日；應執行有期徒刑
壹年，如易科罰金，以新臺幣壹仟元折算壹日。
    事  實
一、楊仁良前因公共危險案件，經臺灣臺中地方法院以86年度易
    字第3203號判決判處有期徒刑2年3月確定，於民國88年6 月
    11日縮短刑期假釋出監，嗣經撤銷假釋執行殘刑1年6月30日
    ；又因恐嚇等案件，經臺灣士林地方法院以90年度訴字第26
    5號判決判處有期徒刑3年、3 月，撤回上訴而確定；再因偽
    造文書案件，經臺灣臺中地方法院以91年度易字第508 號判
    決判處有期徒刑3月確定，上開2案件嗣經臺灣臺中地方法院
    以92年度聲字第1377號定其應執行刑為有期徒刑3年4月確定
    ，並與前開殘刑接續執行，甫於95年7 月13日縮刑期滿執行
    完畢。
二、詎楊仁良不知悔改，竟意圖為自己不法所有，於95年10月27
    日下午4 時50分許，持預藏之水果刀（未扣案），進入新驛
    旅店（址設臺北市○○區○○街7 號）後，先假借向服務人
    員索取名片為由觀察現況，確認現場僅有吳佩珊、賴佳君在
    場時，即持水果刀衝向櫃臺，命令吳佩珊、賴佳君打開櫃臺
    收銀機抽屜取出現金，吳佩珊、賴佳君稱因收銀機由電腦控
    制，無法任意開啟等語，其仍不放棄，持續敲打收銀機按鍵
    試圖打開抽屜，並以揮舞水果刀之方式恫嚇吳佩珊、賴佳君
    ，致吳佩珊、賴佳君因而心生畏懼，惟尚未達於致使不能抗
    拒。嗣其發現無法取得財物，隨即逃離現場而不遂。
三、楊仁良於96年間，在網路上結識何來富，竟意圖為自己不法
    所有，於96年1 月20日利用邀約何來富至臺北市文山區景美
    夜市出遊，並利用於當日夜間共同投宿長琦賓館（址設臺北
    市○○區○○街30巷6號）之機會，徒手竊取吳肇琪所有、
    、何來富使用置於皮夾內之第一商業銀行股份有限公司（下
    稱第一銀行）世貿分行第00000000000號帳戶金融卡1張及載
    有密碼之紙條得手。得手後，另意圖為自己不法所有，持上
    開金融卡，接續於同年月21日、22日上午7 時20分至30分許
    ，先後在臺北市○○區○○街1 號萬泰商業銀行股份有限公
    司自動櫃員機（機號：19261）、臺北市大安區○○○路○段
    47號國泰世華商業銀行股份有限公司（下稱國泰世華銀行）
    自動櫃員機（機號：0VE70 ）輸入密碼，使自動櫃員機辨識
    系統誤認係何來富本人提領現金而交付10次新臺幣（下同）
    2 萬元之現金，楊仁良遂以此不正方法總計取得20萬元。嗣
    吳肇琪因接獲第一銀行簡訊通知有異常提款之情況，察覺有
    異，乃通知何來富，經何來富報警處理，始循線查知上情。
四、楊仁良因與游程皓打麻將而結識為朋友，於99年8 月20日上
    午，先向游程皓佯稱欲邀約游程皓相偕去辦事，並承諾會找
    旅館讓游程皓休息，游程皓乃隨其於同日上午11時30分許至
    香城大飯店（址設臺北市○○區○○街137號）207房休息，
    其進而向游程皓佯稱家人欲匯款進來，惟其僅有一張金融卡
    ，無法領大額款項，要求商借游程皓所有之中華郵政股份有
    限公司第000000000000000 號帳戶金融卡，游程皓乃將上開
    金融卡交付楊仁良並告知密碼後，隨即進房內入睡，楊仁良
    即趁機使用游程皓門號0000000000號行動電話撥打電話與游
    程皓之母洪貴香，向洪貴香恫嚇稱：「游程皓因積欠賭債，
    已遭押走，須以無摺存款方式存入11萬元至游程皓上開帳戶
    內，否則會將游程皓斷手斷腳」等語，致洪貴香因而心生畏
    懼，惟其因旋即向警方報案，未依照楊仁良指示交付上開款
    項而不遂。
五、案經臺北市政府警察局中正第一分局報告、何來富訴由臺北
    市政府警察局文山第二分局報告、臺北市政府警察局北投分
    局報請臺灣士林地方法院檢察署檢察官呈請臺灣高等法院檢
    察署檢察長令轉臺灣臺北地方法院檢察署檢察官偵查起訴。
    理  由
一、本案被告楊仁良所犯為死刑、無期徒刑、最輕本刑為3 年以
    上有期徒刑以外之罪，被告於準備程序中就被訴事實為有罪
    之陳述，經法官告知簡式審判程序之旨，並聽取公訴人、被
    告之意見後，本院認為適宜進行簡式審判程序，而依刑事訴
    訟法第273條之1第1項規定，裁定改用簡式審判程序。
二、前揭犯罪事實，業據被告迭次於偵查及本院準備程序、審理
    時均坦承不諱，核與證人即被害人於吳佩珊於警詢時及偵查
    中、被害人賴佳君於警詢時、告訴人何來富於警詢及檢察事
    務官詢問時、被害人洪貴香於警詢時之證述情節，與證人吳
    肇琪於警詢、檢察事務官詢問時及偵查中、證人游程皓於警
    詢時證稱均大致相符，並有新驛旅店監視錄影翻拍相片11幀
    、第一銀行活期儲蓄存款封面及內頁影本3紙、第一銀行（
    96）一總營規劃字第01901號書函、國泰世華銀行96年3月19
    日國世銀業控字第0960000598號函所檢送自動櫃員機機號0V
    E70錄影監視畫面各1份，及證人吳肇琪行動電話簡訊翻拍畫
    面7 幀在卷可稽，足認被告上揭出於任意性之自白核與事實
    相符。本案事證明確，被告犯行堪予認定，應依法論科。
三、論罪科刑：
  (一)按刑法第346條第1項之恐嚇取財罪，與同法第339條第1項之
    詐欺取財罪，二者之區別，在於前者係施用使人心生畏怖之
    恐嚇手段，致被害人心生畏懼，明知不應交付財物而交付，
    後者則係施用詐術手段，使人陷於錯誤，誤信為應交付財物
    而交付。惟上開之恐嚇手段，常以虛假之事實為內容，故有
    時亦不免含有詐欺之性質，倘含有詐欺性之恐嚇取財行為，
    足使人心生畏懼時，自應僅論以高度之恐嚇取財罪，殊無再
    適用詐欺取財罪之餘地（最高法院28年上字第1238號、30年
    上字第668號判例、84年度臺上字第1993號判決意旨參照）
    。查事實四部分，被告係以游程皓積欠賭債為由，要求被害
    人洪貴香匯款，否則將對游程皓不利之方式，致被害人洪貴
    香心生畏懼，揆諸上開判例、判決意旨，應論以恐嚇取財罪
    。故核被告就事實二四所為，均係犯刑法第346條第3項、第
    1項恐嚇取財未遂罪；事實三所為，係犯同法第320條第1 項
    之竊盜罪、同法第339條之2第1 項之以不正方法由自動付款
    設備取得財物罪。
  (二)被告接續於前揭時間輸入密碼提領現金之行為，乃基於單一
    犯罪決意，在密接時空持續侵害相同法益，各次行為之獨立
    性甚低，應評價為接續犯之包括一罪，是於犯罪行為完畢之
    前，其各個舉動與該罪之構成要件相符，但行為人主觀上係
    以其各個舉動僅為全部犯罪行為之一部，而客觀上亦認係實
    施一個犯罪，是僅成立一罪。
  (三)又被告所犯2 次恐嚇取財未遂、竊盜、以不正方法由自動付
    款設備取得他人之物罪間，犯意各別，行為互殊，應予分論
    併罰。
  (四)被告有如事實一所載前案經論罪科刑執行完畢之紀錄，有臺
    灣高等法院被告前案紀錄表附卷可按，其前受有期徒刑之執
    行完畢，5 年以內故意再犯本案有期徒刑以上之罪，均為累
    犯，各應依刑法第47條第1項之規定加重其刑。
  (五)又被告雖已著手恐嚇取財行為之實行，惟未生取得財物之結
    果，其行為尚屬未遂，爰均依刑法第25條第2 項後段規定，
    按既遂犯之刑減輕之，並各依法先加後減之。
  (六)起訴書之所犯法條雖未論及以不正方法由自動付款設備取得
    財物罪，惟犯罪事實欄已敘明被告持前開第一銀行金融卡至
    自動櫃員機提領現金，本院自得併予審酌；又檢察官認被告
    就事實四所為乃涉犯刑法第339條第3項、第1 項之詐欺取財
    未遂罪，容有誤會，惟起訴基本社會事實同一，爰就該部分
    變更起訴法條為同法第346條第3項、第1 項恐嚇取財未遂罪
    ，均附此敘明。
  (七)爰審酌被告正值青年，為牟個人私利，竟不思自力賺取，而
    以恐嚇、竊盜及以不正方法由自動付款設備取得現金之方式
    滿足個人所須之犯罪動機、目的、手段，以及其犯後坦承犯
    行之態度等一切情狀，分別量處如主文所示之刑。
  (八)查被告雖前於偵查中經檢察官於96年11月8 日發布通緝，於
    96年12月4日緝獲，又於97年4月29日通緝，97年5 月26日併
    案通緝，於100年1月27日緝獲等情，有臺灣臺北地方法院檢
    察署96年11月8日北檢盛露緝字第3991號、97年4月29日北檢
    盛露緝字第2005號通緝書、97年5月26日北檢盛露緝字第235
    1號併案通緝書及臺北市政府中正第一分局通緝案件移送書
    、新北市政府警察局海山分局通緝案件移送書在卷可稽，則
    被告係在中華民國96年罪犯減刑條例施行後經通緝、緝獲，
    並無同條例第5條不得減刑規定之適用，且被告前開事實二
    三犯罪時間均係在96年4 月24日以前，所犯之罪與中華民國
    96年罪犯減刑條例第2條第1項第3 款之規定相符，合於減刑
    要件，爰依該條例第2條第1項第3 款之規定，就其該部分所
    犯之罪減其宣告刑至2分之1，並與不得減刑之部分（即事實
    四）合併定其應執行刑，及均諭知易科罰金之折算標準。再
    查，關於易科罰金部分，被告行為後，刑法有關易科罰金之
    規定已有所修正並施行，依刑法第2條第1項規定：「行為後
    法律有變更者，適用行為時之法律。但行為後之法律有利於
    行為人者，適用最有利於行為人之法律」。而被告於事實二
    三行為時（即98年1月21日修正前）之刑法第41條第1項、第
    2項規定：「犯最重本刑為5年以下有期徒刑以下之刑之罪，
    而受6個月以下有期徒刑或拘役之宣告者，得以新臺幣1,000
    元、2,000元或3,000元折算1 日，易科罰金。」、「前項規
    定於數罪併罰，其應執行之刑未逾6 月者，亦適用之。」，
    上開第2項於98年1 月21日修正時移列於同條第8項，文字並
    修正為：「第1項至第3項規定於數罪併罰，其應執行之刑未
    逾6 個月者，亦適用之。」。嗣於98年12月30日修正公布，
    於99年1月1日生效之修正後刑法第41條第8項則修改為：「
    第1項至第4項及第7項之規定，於數罪併罰之數罪均得易科
    罰金或易服社會勞動，其應執行之刑逾6月者，亦適用之」
    。是以，修正後規定將數罪併罰之數罪均得易科罰金，其應
    執行之刑逾6 月者，亦得易科罰金，比較新舊法後，修正後
    同條第8項規定較有利於被告，爰依刑法第2 條第1項但書規
    定，適用修正後之刑法第41條第8 項規定諭知被告應執行刑
    之易科罰金折算標準。
  (九)被告持以犯事實二所用之水果刀並未扣案，被告於警詢時堅
    稱該刀係他人所交付，且已丟棄在臺北車站垃圾桶內，為免
    將來執行之困難，爰不另為沒收之諭知。
據上論斷，應依刑事訴訟法第273條之1第1項、第299條第1 項前
段、第300條，刑法第2條第1項但書、第320條第1項、第339條之
2第1項、第346條第1項、第3項、第25條第2項、第47條第1 項、
第51條第5款、第41條第1項前段，修正後刑法第41條第8 項，刑
法施行法第1條之1，中華民國96年罪犯減刑條例第2條第1 項第3
款、第7條、第9條、第11條，判決如主文。
本案經檢察官趙雪瑛到庭執行職務
中    華    民    國   100    年    4     月    8     日
                  刑事第十三庭  法  官  陳君鳳
以上正本證明與原本無異。
如不服本判決應於收受送達後10日內向本院提出上訴書狀，並應
敘述具體理由；其未敘述上訴理由者，應於上訴期間屆滿後20日
內向本院補提理由書（均須按他造當事人之人數附繕本）「切勿
逕送上級法院」。告訴人或被害人如對於本判決不服者，應具備
理由請求檢察官上訴，其上訴期間之計算係以檢察官收受判決正
本之日期為準。
                                書記官  楊湘雯
中    華    民    國   100    年    4     月    11    日
附錄本案所犯法條全文
刑法第320條
意圖為自己或第三人不法之所有，而竊取他人之動產者，為竊盜
罪，處5年以下有期徒刑、拘役或5百元以下罰金。
意圖為自己或第三人不法之利益，而竊佔他人之不動產者，依前
項之規定處斷。
前2項之未遂犯罰之。
刑法第339條之2
意圖為自己或第三人不法之所有，以不正方法由自動付款設備取
得他人之物者，處3年以下有期徒刑、拘役或1萬元以下罰金。
以前項方法得財產上不法之利益或使第三人得之者，亦同。
刑法第346條
意圖為自己或第三人不法之所有，以恐嚇使人將本人或第三人之
物交付者，處6月以上5 年以下有期徒刑，得併科1千元以下罰金
。
以前項方法得財產上不法之利益，或使第三人得之者，亦同。
前2項之未遂犯罰之。